【裁判字號】    95,台上,3416
【裁判日期】    950622
【裁判案由】    違反槍砲彈藥刀械管制條例
【裁判全文】
最高法院刑事判決            九十五年度台上字第三四一六號
    上  訴  人  甲○○
                        在台灣台北監獄執行中）
    選任辯護人  吳德讓律師
上列上訴人因違反槍砲彈藥刀械管制條例案件，不服台灣高等法
院中華民國九十五年四月十一日第二審判決（九十五年度上訴字
第一一號，起訴案號：台灣台北地方法院檢察署九十四年度偵字
第七五○八號），提起上訴，本院判決如下：
    主  文
上訴駁回。
    理  由
按刑事訴訟法第三百七十七條規定，上訴於第三審法院，非以判
決違背法令為理由，不得為之。是提起第三審上訴，應以原判決
違背法令為理由，係屬法定要件。如果上訴理由狀並未依據卷內
訴訟資料，具體指摘原判決不適用何種法則或如何適用不當，或
所指摘原判決違法情事，顯與法律規定得為第三審上訴理由之違
法情形，不相適合時，均應認其上訴為違背法律上之程式，予以
駁回。本件上訴人甲○○上訴意旨略稱：(一)、原審認為上訴人持
有爆裂物，係以警員謝宏儒於第一審之證詞為依據，然依其證述
內容，可知原審所認該爆裂物為上訴人所有，並非事實。原審無
非以上訴人之自白為認定之依據，但未調查其他必要之證據，以
察是否與事實相符，即為有罪判決，自屬違法。又原審認上訴人
持有之爆裂物經鑑定結果，係以黃色膠帶綑綁，並自行加裝十一
‧七公克爆引、連接高空煙火球之火藥，可利用加裝之爆裂引延
時引爆，認係投擲式具有殺傷力之爆裂物。惟依內政部警政署刑
事警察局（下稱刑事警察局）之鑑定書所示，該項鑑定係以臆測
、推論為導向，非以專業科學鑑驗方法而得出可確信為有殺傷力
之爆裂物，原審亦未傳喚鑑識人員到庭說明為何該鑑驗報告僅以
臆測、推論做為結論？實有調查未盡之違法。(二)、公訴人認上訴
人係犯修正前槍砲彈藥刀械管制條例第十一條第四項之罪名，第
一審及原審均以「持有之繼續，為行為之繼續，而非狀態之繼續
」，及上開條例業於民國九十四年一月二十六日修正公布，並自
同年月二十八日生效，而謂上訴人持有槍彈之犯行迄九十四年四
月二十八日止，應適用修正後之槍砲彈藥刀械管制條例處罰。原
審未適用裁判前有利於上訴人之法律，顯已違背刑法第一條、第
二條第一項但書之規定。(三)、原判決認上訴人持有可發射子彈具
有殺傷力之改造手槍，係以刑事警察局之鑑定書為依據。惟除原
判決附表（下稱附表）一編號二至五、十四至十六業經鑑定試射
可擊發具殺傷力外，附表一編號一及十三之改造貝瑞塔手槍各一
支（槍枝管制編號0000000000、0000000000），並未實際試射，
僅以比照樣本型號認去除槍管內阻鐵或更換土造金屬槍管即具殺
傷力，如未去除阻鐵和更換土造金屬槍管，則不具殺傷力，可見
該項鑑定草率，上開改造手槍是否具殺傷力，即非無疑。原審並
未傳喚該鑑識人員到庭，說明何以槍枝去除槍管內阻鐵及更換土
造金屬槍管，未經實際試射即認為可擊發？亦未詳查是否可以擊
發而具殺傷力，顯有調查未盡之違法。(四)、上訴人就原審所認未
經許可持有各式槍彈等物之事實，於案發之初迄偵審中均已坦認
不諱。上訴人持有上開槍彈等物，係基於自身嗜好與興趣使然，
別無任何不法意念，原審就上訴人犯罪之動機、目的、犯罪行為
之生活狀況、知識程度及犯罪後態度等情狀，未於審判期日調查
，遽告論斷，難謂無調查未盡之違法。又上訴人未經許可，持有
上開槍彈，其中固有部分具有殺傷力，惟關於李宏文交付保管之
槍彈，經鑑定結果，認無殺傷力，原判決事實欄卻認定具有殺傷
力而併予論罪，有判決理由矛盾之違法云云。
惟查：原判決綜核上訴人於警詢時及檢察官偵查中之自白，在第
一審時復供承其持有附表一（除編號六外）所示槍彈、爆裂物及
其組成主要零件等物；證人謝宏儒在第一審之證詞，扣案如附表
一所示之槍彈、爆裂物等，卷附之照片、刑事警察局槍彈鑑定書
、鑑驗通知書等證據，並參酌全案其餘卷證資料，本於事實審法
院職權之推理作用，認定上訴人確有未經許可持有如附表一所示
槍彈、爆裂物及其組成主要零件等物之犯行，因而維持第一審依
想像競合犯從一重論處上訴人未經許可，持有爆裂物罪刑之判決
（處有期徒刑七年，併科罰金新台幣十萬元），已詳細說明其理
由。對於上訴人嗣後辯稱：伊不知李宏文交付之該批槍械中有一
顆是爆裂物云云，如何之不足採信，亦已於理由中詳加說明及指
駁。其採證認事，從形式上觀察，並無違背法令之情形。上訴意
旨對原審之論斷，究有何違背經驗法則或論理法則等違法情形，
亦未依據卷內資料為具體之指摘。且查：綜觀全卷，似無上訴人
主張刑事警察局對附表一所示槍彈、爆裂物及其組成主要零件等
物之鑑定，係以臆測、推論之方法作成鑑定意見並請求調查前揭
槍彈、爆裂物等有無殺傷力及應為如何調查之資料，其於原審判
決後，上訴於第三審之法律審時，方指摘原審未傳喚刑事警察局
鑑識人員予以調查為違背法令，顯非依據卷內資料而為指摘；況
原審審判期日，審判長將附表一所示槍彈、爆裂物及其組成主要
零件等物，經刑事警察局分別依性能檢驗法、試射法及動能測試
法為鑑驗之結果，逐項向上訴人告以各該鑑定情形時，上訴人及
其選任辯護人均答稱：「沒意見」（見原審卷第五八至六十頁）
，則原審採納刑事警察局槍彈鑑定書及鑑驗通知書之意見，認附
表一編號一至七、十三至十七所示之槍彈及爆裂物等，均具殺傷
力，而對此未再為無益之調查，自亦無應於審判期日調查之證據
而未予調查之違法可言。茲上訴意旨對原審依憑上開槍彈鑑定書
及鑑驗通知書所為有殺傷力之論斷，既亦未依據卷內資料，具體
指摘有如何違背法令之情形，徒以鑑驗時或未經實際試射，或鑑
識人員未到庭說明，即不能據為有殺傷力之認定云云，係以自己
之說詞，徒為單純之事實上爭辯，難認係適法之第三審上訴理由
。而上訴意旨就原審採納警員謝宏儒在第一審對其查獲上訴人持
有附表一編號六所示爆裂物過程之證詞，據為上訴人所辯其不知
持有該爆裂物一節，為無可採納之論證，究有何違背法令之情形
，並未具體指摘，亦難謂已具備得為第三審上訴理由之法定形式
要件。又原判決已說明槍砲彈藥刀械管制條例所規定之持有行為
，其持有之繼續，為行為之繼續，而非狀態之繼續，上訴人自九
十三年六月十日起，即連續持有前揭槍彈、爆裂物及其組成主要
零件等物，至九十四年四月二十八日、八月二十五日及九月二十
三日，始分別為警查獲，縱槍砲彈藥刀械管制條例於九十四年一
月二十六日修正公布並自同月二十八日生效，但上訴人前揭持有
之犯罪行為既繼續至新法修正公布實施後，自無行為後法律變更
之可言，當不生刑法第二條第一項之新舊法比較問題。上訴意旨
，猶就原判決已說明之法律適用，任憑己意，漫指原判決未依刑
法第二條第一項但書規定，適用有利於上訴人之修正前槍砲彈藥
刀械管制條例論斷為有違法云云，難認係適法之第三審上訴理由
。再者，原判決僅認李宏文交付予上訴人持有如附表一編號一至
五所示之槍彈具有殺傷力，並未認定上訴人收受李宏文其餘槍彈
等物亦有殺傷力，上訴意旨遽指原判決就上訴人收受李宏文交付
之槍彈中，將經鑑定後認不具殺傷力之部分亦併認定為有殺傷力
云云，即顯非依據卷證資料執為指摘之適法第三審上訴理由。其
餘上訴意旨所執各詞，原判決或已在理由中論斷綦詳，並無上訴
意旨所指之違法情形；或係以自己主觀之說詞，就原審採證認事
之職權行使或與犯罪構成要件無涉之枝節漫為單純之事實上爭辯
，依首開說明，自難認係適法之第三審上訴理由。其上訴違背法
律上之程式，應予駁回。
據上論結，應依刑事訴訟法第三百九十五條前段，判決如主文。
中    華    民    國  九十五  年    六    月  二十二  日
                      最高法院刑事第十一庭
                          審判長法官  陳  世  雄
                                法官  魏  新  和
                                法官  吳  信  銘
                                法官  徐  文  亮
                                法官  蘇  振  堂
      本件正本證明與原本無異
                                      書  記  官
中    華    民    國  九十五  年    六    月  二十八  日
                                                      Ｋ


司法院資訊處製作；財團法人民間司法改革基金會備份。
